【裁判字號】    94,重上,460
【裁判日期】    950117
【裁判案由】    侵權行為損害賠償
【裁判全文】
臺灣高等法院民事判決                 94年度重上字第460號
上  訴  人  庚○○
法定代理人  辛○○○
訴訟代理人  戊○○
            陳國雄律師
複  代理人  孫瑜凰律師
上  訴  人  丙○○
訴訟代理人  曾能煜律師
            羅秉成律師
複  代理人  魏順華律師
            甲○○
當事人間請求侵權行為損害賠償事件，兩造對於中華民國94年7
月21日台灣板橋地方法院93年度訴字第670號第一審判決均提起
上訴，本院於95年1月3日言詞辯論終結，判決如下：
    主  文
原判決關於命丙○○給付超過新台幣壹佰柒拾貳萬壹仟陸佰捌拾
元本息之訴部分及該部分假執行之宣告暨除確定部分外訴訟費用
之裁判均廢棄。
上開廢棄部分，庚○○在第一審之訴及其假執行之聲請均駁回。
丙○○其餘上訴駁回。
庚○○之上訴駁回。
第一、二審訴訟費用除確定部分外由丙○○負擔四分之一，餘由
庚○○負擔。
    事實及理由
一、程序部分：本件上訴人庚○○於91年6月1日發生系爭車禍後
    ，雖經住院手術治療，但仍受有左膝外傷性截肢、左側股骨
    骨折、頭部外傷、低血溶休克、低血腦病變等傷害，迄今仍
    昏迷不醒，需專人監護扶助，達到不能處理自己事務之程度
    ，於92年 7月14日經原法院宣告為禁治產人，由辛○○○任
    監護人 ，有原法院92年度禁字第102號民事裁定一份附卷可
    稽（見原法院卷第13頁），自應以辛○○○為其法定代理人
    進行訴訟。
二、上訴人庚○○主張略以：其於民國91年6月1日晚間9時50 分
    許，騎乘 QAZ-503號牌輕型機車行經臺北縣三重市○○○路
    重陽橋下，當時係行駛於環河北路往三重方向之內側車道，
    並無逆向行駛，於左側紅燈亮時，因視左側無來車即通行至
    該路口中間，詎丙○○駕駛 N3-5896號牌自小客車行經該交
    通號誌路口前，應注意減速慢行而未減速，且遇紅燈亮未停
    車反超速行駛，致撞擊其因此受有左膝外傷性截肢、左側股
    骨骨折、頭部外傷、低血溶休克、低血腦病變等傷害。按庚
    ○○並無酒後騎車，其於91年 6月2日下午5時經抽血檢測，
    血液中酒精濃度僅為1.2mg/dL，換算為呼氣之酒精濃度未達
    0.06mg/dL，可認為未飲酒 。又，丙○○於事故現場圖上所
    繪製之『甲車』位置及撞擊之『B』點 ，均為推卸自己責任
    出於想像所繪製，並不足採。庚○○並無與有過失，不得減
    輕丙○○之賠償責任，原判決依據過失相抵法理酌減，尚有
    違誤。證人丁○○就系爭事故發生狀況說明詳實且前後一致
    ，況本件事故自發生迄今已3年餘，其若仍能一字不差為先
    前之陳述，始為可疑。按庚○○自91年6月1日受傷住院起至
    同年8月28日出院止，共88日 ，此段期間雖由庚○○之配偶
    辛○○○照料，仍得請求照顧費用 ，以1日新台幣（下同）
    2000元計算，丙○○應給付17萬6000元。自91年11月21日至
    12月20日止 ，其請人照護亦支出費用2萬3000元。又庚○○
    出院後，陸續於恩祥護理之家、宏仁醫院護理之家、春寧診
    所附設護理之家接受照護，至92年12月31日止，已支出費用
    44萬1138元，前開金額共計64萬0138元，原判決就前開請求
    均已准許，惟金額僅判決44萬1138元，就19萬9000元部分顯
    漏未判決。前開金額共計為162萬1800元（142萬2800元＋19
    萬9000元＝162萬1800元）， 惟因其經濟能力有限，為儉省
    裁判費之支出，僅就151萬元及利息提起上訴。 爰依民法第
    184條第1、2項、第193條及第195條第1項規定請求丙○○負
    損害賠償責任等語（庚○○於原審起訴請求丙○○給付 990
    萬138元本息，原審判命丙○○給付569萬1201元本息，庚○
    ○僅就其中151萬元本息敗訴部分提起上訴， 故其他敗訴未
    上訴部分已經確定；丙○○則就其敗訴部分提起上訴）。其
    上訴及答辯聲明：(一)原判決關於駁回庚○○下開第二項之訴
    部分廢棄。(二)廢棄部分，丙○○應再給付 151萬元及自起訴
    狀送達之翌日起至清償日止，按週年利率5%計算之利息。(三)
    丙○○之上訴駁回。(四)第一、二審訴訟費用由丙○○負擔。
    (五)願供擔保，請准宣告假執行。
三、上訴人丙○○則以：本件車禍實係庚○○酒後騎乘機車至臺
    北縣三重市○○路○段靠近環河北路時 ，因欲穿越環河北路
    之安全島往蘆州方向前進，惟竟逆向左轉，並在環河北路快
    車道上逆向行駛，且未開大燈，適丙○○駕駛自小客車沿環
    河北路蘆州往三重方向行駛，遂迎面（約為右前方1、2點鐘
    方向）遭庚○○所騎乘之機車撞及，庚○○因反作用力，先
    彈至丙○○駕駛之自小客車右前擋風玻璃，再反彈至快車道
    上（即事故現場圖所示血跡點）。若認庚○○係於穿越安全
    島後因等待燈號變換處於停止狀態時遭丙○○闖紅燈撞擊，
    並不合理，按此時環河北路上之交通號誌既為綠燈，則丙○
    ○所處環河北路往三重方向之交通號誌亦應為綠燈，故丙○
    ○並無闖紅燈之可能。且庚○○因此被撞彈出之位置亦應在
    環河北路往蘆洲方向車道上，散落物亦應在丙○○所行駛車
    道上及內外車道之對向車道上，而非如事故現場圖所示之位
    置。又，庚○○若已穿越安全島 ，應在2個安全島中間之缺
    口等待迴轉，則兩造根本不可能發生撞擊，縱使碰撞，庚○
    ○之機車受撞擊之部位亦應在車尾，而非車頭。縱認庚○○
    係於通行時與丙○○所駕駛之自小客車呈垂直方向撞擊，則
    庚○○之機車亦應係左側車身受損 ，且渠亦應往自強路5段
    方向彈落，惟事故現場圖及車損照片所顯現情狀，均與此不
    符，故原判決為前開認定實不足採。按既係庚○○侵害丙○
    ○之路權，且庚○○當時確係酒醉駕車，此觀庚○○於事故
    發生隔日下午5時經抽血檢驗 ，血液中仍有酒精殘留即明，
    丙○○應不具可歸責之事由。又，馬偕醫院雖曾對庚○○施
    以麻醉手術，然麻醉對渠血液中酒精濃度之數值並無影響。
    又，前開事故發生後，丙○○即報警處理 ，警員乙○○於5
    至10分鐘內到達現場後已詢問在場民眾，在場民眾均稱未目
    睹，惟唯一證人丁○○卻突於91年 7月24日至警局製作筆錄
    表示目睹該車禍之發生，並證稱其當時係至朋友之ＣＤ攤位
    聊天始目睹該車禍，且該ＣＤ攤位尚被庚○○之機車撞倒云
    云，惟乙○○卻表示未於事故現場看見被撞倒之ＣＤ攤位，
    故丁○○當時是否在場，實有疑問。且於本件送請台灣省台
    北縣區車輛行車事故鑑定委員會鑑定時，其均未出席。又乙
    ○○稱丁○○係蔡隆財之兄己○○所找到之證人，惟己○○
    卻證稱係「警員要我去問賣光碟的人」，且己○○與丁○○
    就第1次見面之地點亦為不同陳述 ，足見渠等證詞有可疑。
    況縱認其陳述為真，惟其於案發時亦僅聽聞撞擊聲，並未目
    睹2車撞擊情形及位置 ，且不知當時路口燈號，更未見庚○
    ○騎機車過馬路之情形，原判決逕認定丙○○超速及闖紅燈
    撞上穿越安全島處於靜止狀態之庚○○，實有未洽。又，臺
    灣省車輛行車事故覆議鑑定委員會94年3 月9 日府覆議字第
    0910102444Ａ回函並未認定丙○○有闖紅燈，且本件亦無任
    何證據可證明丙○○超速。庚○○既係酒後駕車、逆向行駛
    且未開大燈，對損害之發生亦與有重大過失，爰請求減輕或
    免除丙○○之賠償責任。再者，庚○○具有糖尿病史，於臨
    床醫學上，糖尿病患者多有截肢以保全性命者，顯見庚○○
    被截肢與本件車禍無涉。又原判決就庚○○請求自91年 6月
    10日至同年 8月28日與91年11月21日起至同年12月20日止之
    看護費用並未漏判，縱有漏判，惟庚○○於91年 6月10日至
    同年 8月28日止之看護費用亦應以專業看護費用（每日1900
    元）為計算標準，再依過失比例程度減輕丙○○之損害賠償
    責任，庚○○請求給付全額為無理由等語，資為抗辯。其上
    訴及答辯聲明：(一)原判決不利於丙○○部分廢棄。(二)廢棄部
    分，駁回庚○○在第一審之訴及假執行之聲請。(三)庚○○之
    上訴駁回。(四)第一、二審訴訟費用由庚○○負擔。(五)倘受不
    利判決，願供擔保免為假執行。
四、兩造不爭執事實：
  (一)上訴人丙○○於91年 6月1日晚間9時50分許，駕駛N3-5896號
    牌自小客車 ，由台北縣蘆洲市○○○○路往三重市方向行駛
    ， 途經臺北縣三重市○○○路298號前 ，與上訴人庚○○所
    駕駛 QAZ-503號機車碰撞 ，庚○○於本件交通事故後受有左
    膝外傷性截肢、左側股骨骨折、 頭部外傷、低血溶休克、低
    血腦病變等傷害，迄今仍昏迷不醒。
  (二)庚○○係由三重市○○路○段由環河北路缺口，欲穿越環河北
    路安全島往蘆洲方向前進 ，車禍現場並無煞車痕，路口分隔
    車道之2座安全島間原有南北向之通行缺口，可貫穿環河北路
    車道之南北2端，惟本件事故發生後原有缺口被以紐澤西護欄
    圍起。
  (三)庚○○原有工作能力 ，自91年6月1日受傷時迄至94年 1月底
    止，業已喪失工作能力 ；又因本件車禍已經自汽車強制責任
    保險領得保險金140萬元。
五、本件兩造爭點為(一)兩造當時是否均有過失及過失比率？ (二)應
    否賠償及應賠償之金額？茲就兩造爭點分述如下。
六、兩造過失情形及過失比率：
  (一)丙○○過失部分：
  1.丙○○有未減速並未預防危險發生情事 ：按道路交通安全規
    則第94條第3項規定「 汽車行駛時， 駕駛人應隨時注意前車
    之行動。汽車行駛時 ，駕駛人應注意車前狀況及兩車併行之
    間隔，並隨時採取必要之安全措施 。」查本件車禍發生時丙
    ○○於警訊中稱「我當時是由蘆洲往三重方向行駛， ... 突
    然有一位男子駕駛輕機車 QAZ503號沒開大燈從我的前方一點
    鐘方向衝過來結果就撞上他」「視線有一點暗 ，因為是夜間
    」「天候良好」等語，案移檢察官偵查時復為相同供述 ，並
    稱「當時車速50公里左右」「庚○○彈到我擋風玻璃上」「
    我撞上去時才煞車的」 等語，經本院調閱偵查卷核閱屬實，
    且有偵查筆錄附卷可稽（影本見外放證物 ）。又系爭車禍現
    場路段速限50公里 ，為兩造所不爭執，且有道路交通事故報
    告表附卷可稽（ 原本見偵查卷第9頁，影本見外放證物 ）。
    再依據道路交通事故調查報告表所載 ，現場雖無煞車痕跡，
    但該地既為瀝青路面 ，且案發當時氣候良好，再依據車禍當
    時現場照片所示，現場雖然較昏暗 ，但有路燈，視線良好，
    有現場相片附於偵查卷可參 ，衡情當時丙○○有開車燈，庚
    ○○係自其右邊前方由慢車道橫越馬路 ，必須橫過車道，若
    丙○○能隨時注意車前狀況，預防危險發生 ，則當必能事先
    發現庚○○，不致於撞及才發現 ，再以現場照片所示，機車
    前方凹陷，零件碎裂散落四處 ，汽車右前擋風玻璃嚴重蜘蛛
    網狀裂痕，為庚○○被撞彈到擋風玻璃上所致 ，足見撞擊力
    道之強 ，當時車速之快，其行經路口未採取必要安全措施，
    確有過失 。丙○○既疏未注意而有過失，自不得以庚○○侵
    占其用路權而主張信賴原則。
  2.關於闖紅燈部分 ：庚○○主張丙○○當時行駛車道之交通號
    誌係紅燈 ，而庚○○當時係穿越安全島後處於停止狀態等情
    ，並舉證人丁○○為證，惟查，
    觀道路交通事故調查報告表現場圖所示 （原本見偵查卷，
      影本見影印卷）自小客車及輕機車撞擊後所留散落物及刮
      地痕地點 ，足稽撞擊點應在散落物反方向往前方延伸靠近
      刮地痕前端交會點 ，即安全島南方環河北路丙○○行進之
      車道上 ，至於血跡為庚○○彈至汽車擋風玻璃上再掉落所
      遺留，為二次落點 ，不足作為撞擊點之依據。至於刮地痕
      會有段落 ，係因機車在地上刮地時，未必整個平貼地面，
      偶而會有彈起狀態所致，並予敘明。
    再觀現場照片（原本見偵查卷，影本見影印卷 ，另見調解
      卷第19頁及外放證物 ）所示自小客車係車頭前方保險桿上
      呈內凹狀況 ，右前方擋風玻璃呈現蜘蛛狀裂痕，機車前方
      受損 ，吊籃左邊明顯凹陷等情，庚○○應係騎乘機車逆向
      斜穿環河北路 ，機車車頭左前方與丙○○駕駛之自小客車
      右前車頭碰撞。
    衡情庚○○如果已經於安全島中間缺口停止等候燈號變換
      ，則丙○○環河北路往三重方向之交通號誌應屬綠燈，況
      庚○○停止等待時身體及機車應均已經超過路口，係停在
      安全島缺口間，被撞及部分應該係機車後半部，非如機車
      毀損狀態所示係前方及左前方，是庚○○主張其當時為停
      止狀態，丙○○有闖紅燈云云，與現況不符，不足採信。
    又證人丁○○於檢察官偵訊時證稱：「（有無看到庚○○
      所騎機車行進方向 ？）有，他是從自強路5段左轉出來逆
      向行駛河邊北路（按應為環河北路），行至紅綠燈口，要
      從安全島穿越過去往西方向前進。」「（是否看到當時號
      誌？）當時我沒看到號誌，但當地只有東西向紅綠燈，南
      北向並無。」「（是否有看到撞擊位置？）撞擊點我不確
      定，不過他被撞後機車就滑行到路邊人行道。」「（機車
      有無開車燈？肇事車車速多少？）我沒有注意到，我沒有
      看到，不過剎車痕很長。」等語（見偵查卷第30、31頁）
      ；於原審證稱：「（原告當時之行車速度如何？）當時是
      從我面前經過…原告牽車到紅綠燈那邊。」「（發生車禍
      當時原告是處於靜止狀態？）我看到的時候，我朋友的攤
      子已經被撞到了，當時原告的車子應該是處於靜止狀態，
      因為他當時在等紅綠燈。」「（本件被告當時之行車速度
      如何？）速度應該是很快，否則不會衝向摩托車又把我朋
      友的整個攤子衝掉。」「（本件被告之剎車痕情況如何？
      ）我沒有看到，因為是晚上，我在幫我朋友整理攤子。」
      「（你有無辦法記得，車禍當時機車及小客車的行車個別
      方向紅綠燈之狀態？）我沒有注意到。」「（是否能確定
      撞擊點之位置？）就在紅綠燈，快車道處。」「（是不記
      得或是沒有看到還是不確定？）撞擊點沒有看到…事故發
      生時我並沒有在第一時間看到。」等語（見原審卷第110
      頁至113頁）； 於本院則證稱：「（有無看見如何撞的？
      ）未注意。」「（有否注意紅綠燈狀況？）未注意。」「
      （庚○○有否牽機車過馬路？）未看見。」等語（見本院
      卷第91、92頁）。足徵，丁○○對於庚○○如何經過伊之
      面前（即ＣＤ攤），先稱庚○○係沿著路旁慢慢騎車經過
      ，嗣證稱庚○○係牽機車經過其面前 ，2次證述內容迥異
      ，對於丙○○車輛有無剎車痕，先表示丙○○之剎車痕很
      長，嗣證稱伊在事發後幫朋友整理ＣＤ攤，伊未看到剎車
      痕跡，證述內容亦不相同，細譯丁○○證詞，可知丁○○
      於案發時縱使在場，但僅聽聞撞擊聲 ，並未目睹2車撞擊
      情形及撞擊位置 ，亦不知2車撞擊時之路口燈號，所謂闖
      紅燈云云更與上述現場狀況不符，自不得以其證詞認定丙
      ○○闖紅燈。
    參諸事故現場及照片所示，並N3-5896號自小客車及QAZ-
      503號機車之車損狀況，可知系爭事故應係庚○○騎乘QAZ
      -503號輕機車以約45度角逆向斜穿環河北路，在散落物往
      前方延伸靠近刮地痕前端交會點環河北路丙○○行進之車
      道上斜向撞擊。
  (二)庚○○與有過失部分：按汽車行駛至交岔路口應依規定行進
    ，道路交通安全規則第102條定有明文 。查本件車禍並無證
    據證明庚○○未開車燈，丙○○此部分主張並不可採；但車
    禍撞擊點係在散落物反方向往前方延伸靠近刮地痕前端交會
    點，即安全島南方環河北路丙○○行進之車道上，庚○○係
    騎乘機車以45度角逆向斜穿環河北路，機車車頭左前方與丙
    ○○駕駛之自小客車撞擊，庚○○並非已經於安全島中間缺
    口停止等候燈號被撞，均已如前述；又查本件發生車禍事故
    時間為91年 6月1日晚間，庚○○於同年6月2日下午5時，經
    馬偕醫院抽取血液進行酒精測試之結果為1.2MG/DL，依體內
    酒精濃度與肇事率之關係資料所示（見原審卷第30頁），呼
    氣中酒精濃度0.25mg/L ，相當於50mg/dL之血液濃度，則該
    抽驗結果係相隔1日 ，經長達24時代謝後，庚○○血液中仍
    有酒精殘留，而馬偕醫院其前雖曾對其施以麻醉手術，然麻
    醉對其血液中酒精濃度之數值，無明顯影響，此有馬偕醫院
    酒測結果表、93年7月28日馬院醫骨字第932129號函各1件在
    卷可按（見偵查卷14頁；原審卷第81頁），是丙○○抗辯庚
    ○○有酒後騎乘機車之情事，為可採信。庚○○因為酒後騎
    車判斷力減弱，不能正確估算丙○○行進速度任意闖越道路
    致肇意外，自與有過失。
  (三)兩造過失比例：本院審酌車禍之發生係丙○○超速且未隨時
    注意預防危險發生，暨庚○○任意闖越道路及酒後騎車判斷
    力減弱所致，若庚○○不闖越道路就不致有本件意外之發生
    ，庚○○應負較重之過失責任，審酌當時車禍經過，丙○○
    應負百分之四十過失責任，庚○○應負百分之六十過失責任
    。
七、丙○○應負賠償責任及應賠償之金額：
  (一)按「因故意或過失，不法侵害他人之權利者，負損害賠償責
    任。」「不法侵害他人之身體或健康者，對於被害人因此喪
    失或減少勞動能力或增加生活上之需要時，應負損害賠償責
    任。」「不法侵害他人之身體、健康、名譽、自由、信用、
    隱私、貞操，或不法侵害其他人格法益而情節重大者，被害
    人雖非財產上之損害，亦得請求賠償相當之金額。其名譽被
    侵害者，並得請求回復名譽之適當處分。」，民法第184 條
    第1項前段、第193條第1項、第195條第1項定有明文。
    本件經查丙○○未減速行駛，而撞擊庚○○肇事，雖庚○○
    本身原有糖尿病症，然其並未達需要截肢，因本件事故始受
    有左膝外傷性截肢、左側股骨骨折、頭部外傷、低血容休克
    、低血腦病變等傷害，庚○○所受傷害與丙○○之上開過失
    行為間自有相當因果關係，上開行為已經侵害庚○○之身體
    健康權，庚○○主張丙○○應就系爭車禍負損害賠償責任，
    自屬可取。
  (二)增加生活上需要之費用：
  1.交通費部分：庚○○主張其自住院時及轉至看護中心就醫治
    療，共計支出交通費3500元乙節，已據提出統一發票、收據
    各1件為證（ 見原審調解卷第37、38頁），經核該等部分之
    車資，係救護車及使用救護車轉診之車資費用，尚無不合，
    應予准許。
  2.看護費部分：
    經查，庚○○因系爭車禍致迄今昏迷不醒，經法院宣告禁
      治產，已如前述，依馬偕醫院函覆可知庚○○住院期間及
      出院後有長期看護之必要，而醫院外看護中心人員全日看
      護費用每日約1900元，均有馬偕醫院94年 4月20日馬院醫
      骨字第941375號函1件在卷可按（見原審卷第224頁；本院
      卷第85頁），故庚○○自有由專人看護之必要，其因此支
      出之必要看護費用，自屬增加生活上需要而得請求。
    次查，庚○○因系爭車禍自91年6月1日受傷住院起迄至92
      年12月31日止，支出費用44萬1138元，有收據8紙為證（
      見原審調解卷第26至30頁），其中另外聘請專人照顧費用
      花費2萬3000元 ，亦有看護費影本一紙可憑（見原審調解
      卷第25頁），兩部分不重複，均得請求，合計46萬4138元
      ，較低於依每日1900元計算其可請求之金額（依每日1900
      元計算，1年又7月，計579日，為110萬100元 ），故此段
      期間請求之金額尚屬合理，應予准許 。又庚○○自91年6
      月1日受傷住院至同年8月28日計有88日，由庚○○配偶全
      天照料，雖由家屬照顧仍為勞力之支出，不得反而由肇事
      者得利，自仍而得請求看護費 ，1日以1900元計算，合於
      經驗法則，得請求為16萬7200元（1900×88=167200）。
      共計得請求看護費63萬1338元（464138+167200= 631338
      ）。
    又查，因庚○○目前處於無意識狀態，依預估無證據證明
      有清醒復原之日，餘生需要有人隨身看護，支付之看護費
      用，自得以將來可能生存之期間所須支付之看護費用，請
      求丙○○賠償。依91年臺灣地區男性平均壽命表，男性平
      均壽命為73歲，有平均壽命表可參（見原審調解卷第34頁
      ），庚○○為37年 6月15日生，庚○○請求斟酌其個人健
      康情形推定其可能生存期間 ，請求自93年1月起至70歲止
      ，可能生存期間為14年，所需支出看護費用依春寧診所附
      設護理之家每月平均所需花費4萬元計算 ，已較馬偕醫院
      上述每日以1900元計算之標準為低（依每日1900元計算，
      每月至少30日 ，需57000元），應予准許。按此依霍夫曼
      計算法扣除中間利息計算，庚○○一次可請求看護費用為
      519萬4163元 【計算式 ：40,000（元） ×12（月） ×
      10.82117 2=5,19 4,163元（小數點以下四捨五入）】。
    綜上，庚○○所得請求之看護費用合計為582萬5501元（
      631338+0000000=0000000）。
  (三)工作收入之損失：庚○○主張其於受傷昏迷前原有農耕工作
    ，自91年 6月1日受傷時迄至94年1月底止，業已喪失工作能
    力，為丙○○所不爭執，依行政院勞工委員會核定每月基本
    工資為1萬5840元，庚○○請求自91年6月1日受傷時迄至94
    年1月底止已喪失工作損失47萬5200元 【計算式：15,840（
    元）×30（月）＝47萬5200元】，為有理由，應予准許。
  (四)依據上述 ，庚○○因本件車禍受傷所受損害為630萬4201元
    （3500+0000000+475200=0000000）。
  (五)按損害之發生或擴大，被害人與有過失者，法院得減輕賠償
    金額或免除之，民法第217條第1項定有明文，此項規定之旨
    趣在於謀求加害人與被害人間之公平，在裁判上應由法院以
    職權減輕或免除之，有最高法院85年度台上字第1756號判例
    意旨可資參照。本件本院認車禍發生之責任歸屬，丙○○之
    過失程度為40%，庚○○之過失程度為60%，據此比例減輕丙
    ○○應負之賠償責任 。準此 ，丙○○應負擔之賠償金額為
    252萬1680元 【計算式：0000000元×0.4=0000000.4（元以
    下四捨五入）】。
  (六)精神慰撫金部分：查庚○○因本件車禍事故致成為植物人，
    需長期靠呼吸器及他人看護方能生存，足見受有精神上之痛
    苦非輕 ，受有非財產上之損害，而丙○○為59年2月15日生
    ，高中畢業，審酌前述兩造過失比率、兩造身分、社會地位
    、知識水準及庚○○所受傷害程度暨其他實際狀況，認庚○
    ○得請求60萬元之慰藉金。
  (七)又按「保險人依本法規定給付之保險金，視為加害人或被保
    險人損害賠償金額之一部分，加害人或被保險人受賠償請求
    時，得扣除之」強制汽車責任保險法第30條定有明文。庚○
    ○因本件車禍自強制汽車保險獲得140萬元之賠償金 ，為兩
    造所不爭執，依前開規定屬損害賠償之一部分，丙○○自得
    請求扣除。
  (八)從而 ，庚○○依上計算得請求丙○○賠償金額為172萬1680
    元（0000000+000000-0000000=0000000）。
八、綜上所述 ，庚○○本於侵權行為法則，請求丙○○給付172
    萬1680元，並按起訴狀繕本送達翌日即93年 3月18日起至清
    償日止，按年息5%計算之利息，為有理由，應予准許。至逾
    此部分之請求，則為無理由，應予駁回，其假執行之聲請失
    所附麗，應併予駁回。原審就超過上開應准許部分，為丙○
    ○敗訴之判決，並為假執行之宣告，自有未洽。丙○○上訴
    意旨就此部分指摘原判決此部分不當，求予廢棄改判，為有
    理由。至於上開應准許部分，原審判命丙○○給付，並依據
    兩造聲請為准免假執行之宣告，核無違誤，丙○○上訴意旨
    ，就此部分，指摘原判決不當，求予廢棄，為無理由，應駁
    回其上訴 。庚○○上訴請求再判令丙○○增加給付151萬元
    本息，則為無理由，應駁回其上訴。
九、本件事證已明，兩造其餘攻擊防禦方法及舉證，經核與判決
    結果無影響，不再逐一論列，附此敘明。
十、據上論結，本件丙○○上訴為一部有理由，一部無理由，庚
    ○○上訴為無理由，依民事訴訟法第450條 、第449條第1項
    、第79條，判決如主文。
中    華    民    國    95    年    1     月    17    日
                  民事第七庭審判長法  官  鄭三源
                                  法  官  周美月
                                  法  官  黃嘉烈
正本係照原本作成。
如不服本判決，應於收受送達後20日內向本院提出上訴書狀，其
未表明上訴理由者，應於提出上訴後20日內向本院補提理由書狀
（均須按他造當事人之人數附繕本）上訴時應提出委任律師或具
有律師資格之人之委任狀；委任有律師資格者，另應附具律師資
格證書及釋明委任人與受任人有民事訴訟法第466條之1第1項但
書或第2項（詳附註）所定關係之釋明文書影本。
中    華    民    國    95    年    1     月    18    日
                                  書記官  倪淑芳
附註：
民事訴訟法第466條之1（第1項、第2項）：
對於第二審判決上訴，上訴人應委任律師為訴訟代理人。但上訴
人或其他法定代理人具有律師資格者，不在此限。
上訴人之配偶、三親等內之血親、二親等內之姻親，或上訴人為
法人、中央或地方機關時，其所屬專任人員具有律師資格並經法
院認為適當者，亦得為第三審訴訟代理人。


司法院資訊處製作；財團法人民間司法改革基金會備份。
